【裁判字號】    99,聲再,177
【裁判日期】    991230
【裁判案由】    傷害等
【裁判全文】
臺灣高等法院高雄分院刑事裁定         99年度聲再字第177號
再審聲請人
即受判決人  劉廖麗美
上列聲請人因傷害等案件，對於本院99年度上易字第727 號中華
民國99年9 月30日確定判決（原審案號：臺灣高雄地方法院99年
度易字第622 號；起訴案號：臺灣高雄地方法院檢察署98年偵字
第21424 號），聲請再審，本院裁定如下：
    主  文
再審之聲請駁回。
    理  由
一、聲請意旨略稱：審理事實之法院，對於案內與待證事實有重
    要關係，而屬依法應予調查之證據，如未依法調查或已調查
    而未調查明白，即與證據未經調查無異，如遽行判決，其判
    決當然違背法令。本件二審法官拿起99年1 月5 日的筆錄三
    頁（究竟是警局抑是地檢署筆錄，看的時間有限未詳記），
    也有聲請人的簽名，以實其說聲請人沒有到法院去，也沒有
    到七分警派出所做筆錄，更何況上訴人比對99年1 月5 日警
    訊筆錄上「劉廖麗美」之簽名，其書寫簽名之勾、勒、撇、
    捺運筆方式，以及字形勢態、神韻等特徵，逕行以肉眼觀察
    即易可辨認係出於不同一人之筆跡。聲請人曾聲請二審法官
    將上開警訊筆錄上「劉廖麗美」之簽名，暨上訴人檢呈親寫
    二十次之姓名筆跡，一同函送內政部警政署刑事警察局鑑定
    是否為聲請人之筆跡，予以釐清。二審法官對聲請人此項有
    利辯解及調查證據之聲請，未予究明釐清，復未敘明不予調
    查採納之理由，有理由欠備之違法。如此重要的證據漏未斟
    酌調查，而由聲請人現今依法提出能動搖原有罪之確定判決
    ，自是符合再審理由之「新證據」，此部分即符合刑事訴訟
    法第420 氣第1 項第6 款「確實之新證據」，及同法第421
    條「足生影響於判決之重要證據漏未審酌」，應符合再審規
    定且須予重新審理等情，爰提起本件再審之聲請。
二、按不得上訴於第三審法院之案件，其經第二審確定之有罪判
    決，就足生影響於判決之重要證據漏未審酌為理由而聲請再
    審者，應於判決送達後20日內為之，刑事訴訟法第424 條規
    定甚明。此20日之期間係不變期日，當事人於收受判決後，
    雖於20日內聲請再審，惟因程序不合而被駁回，其第二次聲
    請再審，既已逾送達判決後之20日內為之，顯已逾期且無法
    補正，應依刑事訴訟法第433 條規定，予以駁回（參照刑事
    法律問題研究彙編第6 輯594 頁78年11月24日司法院(78)廳
    刑一字第1692號函）；又有罪判決確定後，因發現確實之新
    證據，足認受有罪判決之人應受無罪、免訴、免刑或輕於原
    判決所認罪名之判決，為受判決人之利益，得聲請再審，刑
    事訴訟法第四百二十條第一項第六款固定有明文。惟所謂確
    實之新證據，須以判決當時已經存在而發見在後或審判時未
    經注意之證據，且可認為確實足以動搖原確定判決，而為受
    判決人有利之判決者為限。倘非判決後發現之新證據，而為
    再審聲請人於判決前所明知，又非不須調查之確實新證據，
    自不能謂為有再審之理由（參照最高法院35年特抗字第21號
    判例、40年台抗字第1 號判例要旨）。故受理聲請再審之最
    後事實審法院，應就聲請再審理由之所謂「新證據」，是否
    具備事實審判決前已經存在，為法院、當事人所不知，事後
    方行發見之「嶄新性」，及顯然可認足以動搖原有罪確定判
    決，應為無罪、免訴、免刑或輕於原判決罪名之「顯然性」
    二要件，加以審查，為判斷應否准予開始再審之準據（參照
    最高法院85年度台抗字第308 號裁定意旨）。
三、經查：本件聲請人即受判決人劉廖麗美據以聲請再審之原判
    決（即本院99年度上易字第727 號案件），係屬刑事訴訟法
    第376 條規定之不得上訴於第三審法院之案件，而該案件本
    院係於民國99年9 月30日宣示判決，聲請人收受裁判日為99
    年10月7 日，此有上開判決書、本院刑事書記官辦案進行簿
    在卷可稽，復有送達證書附於上開案卷，經調卷核閱無訛，
    是聲請人以「重要證據漏未審酌」為由提起再審，最遲應於
    99年10月27日為之。聲請人雖於99年10月15日即以「重要證
    據漏未審酌」為由提起再審，然該次聲請人所提之再審，因
    未附具原判決繕本及證據，經本院於99年10月27日以其程序
    不合駁回，則聲請人於99年11月29日（有再審聲請狀上本院
    收狀戳章為憑）又以刑事訴訟法第421 條規定，以重要證據
    漏未審酌為由，再對本院99年度上易字第727 號判決以「重
    要證據漏未審酌」為由聲請再審，揆諸首開說明，本件此部
    分聲請再審，顯已逾法定20日之不變期間且無法補正，自應
    依刑事訴訟法第433 條規定，予以駁回。又本件聲請人即受
    判決人劉廖麗美聲請再審並未提出任何新證據，核與刑事訴
    訟法第429 條之規定，已有未合，而其所指「99年1 月5 日
    的筆錄三頁」，既屬存在原確定判決卷內之證據，並非發見
    在原確定判決之後或審判時未經注意之「嶄新性」證據，亦
    非動搖原確定判決結果而應為無罪、免訴、免刑或輕於原判
    決罪名之「顯然性」證據，核與刑事訴訟法第420 條第1 項
    第6 款事由顯不相符，亦無合於他款事由，此部分聲請，即
    無理由，應予駁回。
四、據上論斷，應依刑事訴訟法第433 條、434 條第1 項，裁定
    如主文。
中    華    民    國    99    年    12    月    30    日
                  刑事第十庭    審判長法  官  陳中和
                                      法  官  林水城
                                      法  官  蔡國卿
以上正本證明與原本無異。
不得抗告。
中    華    民    國    99    年    12    月    30    日
                                      書記官  張明賢

司法院資訊處製作；財團法人民間司法改革基金會備份。
